【裁判字號】    90,易,2253
【裁判日期】    901220
【裁判案由】    詐欺
【裁判全文】
臺灣臺中地方法院刑事判決                          九十年度易字第二二五三號
    公  訴  人  台灣台中地方法院檢察署檢察官
    被      告  乙○○
    選任辯護人  劉叡輝
右列被告因詐欺案件，經檢察官提起公訴（九十年度偵字第一三九七號），本院判決
如左：
    主  文
乙○○意圖為自己不法之所有，以詐術使人將本人之物交付，處有期徒刑壹年貳月。
    事  實
一、乙○○前因養鴿與丁○○之父丙○○熟識，明知其經濟非佳，並無支付巨額價款
    能力，竟意圖為自己不法之所有，於民國八十七年十二月十七日十八時許，至台
    中市芋園巷十七之一號丁○○之鴿園，向丁○○表示願以每隻新台幣（下同）五
    萬元之價格購買種鴿，使丁○○信以為真，出售一百二十四隻種鴿予乙○○，後
    因裝運過程致二十八隻種鴿悶死，雙方幾經討論約定總價為五百二十萬元，惟乙○○取得賽鴿後即拒付價款。嗣於八十八年一月十一日，由其友吳永清陪同前往
    丁○○之上述鴿園，與丁○○進行協調，將價款降為五百萬元（協調過程中，丁○○與乙○○發生爭執，進而互毆，並互控傷害，此部分另經檢察官提起公訴，
    由本院各判處有期徒刑三月確定），但乙○○仍未給付，又於八十八年一月十三
    日，由吳永清陪同，在台中市警察局第五分局內，與丁○○進行協調，再將價款
    降為四百五十萬元，除當場簽訂和解書外，並交付乙○○簽發，八十八年一月十
    五日、八十八年一月三十日、八十八年二月十二日期，新竹區中小企業銀行銅鑼
    分行為付款人，金額各為一百萬元、二百萬元、一百五十萬元之支票三張，經吳
    永清背書擔保，交與吳永清合夥經營修車廠之甲○○提示。詎該三張支票屆期提
    示均遭退票，且丁○○屢次向乙○○催討，乙○○亦置之不理，丁○○始知受騙
    。
二、案經丁○○告訴由台灣台中地方法院檢察署檢察官偵查起訴。
    理  由
一、訊據被告乙○○否認詐欺取財犯行，辯稱丁○○之父丙○○欠伊一百餘萬元，丙○○交付之丁○○支票退票，通知伊於八十七年十二月十七日十八時許，至台中
    市芋園巷十七之一號抓鴿子抵債，共抓一百餘隻鴿子，不是購買，抓鴿子時丁○○不在場，八十八年一月十一日，吳永清設計伊前往丙○○家中，遭十餘人圍毆
    ，退票之支票被搶回，並強迫伊簽發一張面額五百萬元之支票給吳永清，吳永清
    再簽發一張面額五百萬元之本票給丁○○，後因伊沒錢，才在台中市警察局第五
    分局協調，吳永清再將該面額五百萬元之支票，持至伊住處向伊太太交換面額一
    百萬元、二百萬元、一百五十萬元之支票三張，伊被壓迫才找刑事組長云云。惟
    查右揭犯罪事實，業據告訴人丁○○指訴綦詳，並有和解書、支票、退票理由單
    及存證信函影本附卷可稽。又證人即告訴人之父丙○○雖供承曾向被告借款一百
    餘萬元，然堅稱均已歸還，否認於八十七年十二月十七日要被告至其住處抓一百
    二十四隻種鴿抵債等情，被告指稱丙○○交付之告訴人名義支票退票，始通知伊
    抓鴿子抵債，退票之支票於八十八年一月十一日遭十餘人圍毆搶回云云，並無任
    何證據佐憑，且依被告提出之丙○○交付之支票退票明細顯示，丙○○交付被告
    之支票，僅其中一張告訴人名義簽發，八十七年十二月一日期，面額三十五萬元
    之支票，其發票日在被告於八十七年十二月十七日，至告訴人之鴿舍抓走一百二
    十四隻種鴿之前，苟係告訴人之父丙○○通知被告抓鴿抵債，依常理，為何不待
    全部支票屆期？復未當場取回交付被告之支票，而任其退票？退票後又何須告訴
    人以強暴手段取回？次查被告與告訴人在台中市警察局第五分局簽訂之和解書已
    載明，因被告積欠告訴人四百五十萬元，雙方在台中市警察局第五分局達成和解
    ，並約定還款時間，由吳永清擔任保證人，核與證人吳永清證稱協調時被告及告
    訴人皆要其在支票背書擔保，其認金額太大，不能擔保，被告說他在合作金庫上
    班，不會退票，所以才背書等語相符。另證人即撰寫該和解書之代書李盛鳴於偵
    查中復證稱當時伊在任威森代書事務所工作，任代書告訴伊，有人打電話至事務
    所找伊，要伊至台中市警察局第五分局，伊過去第五分局，見告訴人有點印象，
    因伊曾幫告訴人之父處理土地事宜，告訴人稱須一公正人士幫寫和解書，和解書
    內容係關於買賣鴿子事等語；證人即台中市警察局第五分局刑事組長戊○○則證
    陳被告透過朋友向伊借場地，要與告訴人協調債務，被告說與人發生鴿子民事問
    題，要伊等幫忙，伊等答復民事方面沒有辦法，但可借給場地協調，協調時雙方
    有發生吵架，被告只是不高興，未說遭強迫至分局和解，當時雙方各帶一位朋友
    ，被告與吳永清同至分局等語。該協調場地既係被告透過朋友商借，且在治安機
    關之台中市警察局第五分局內，被告如確遭威逼簽發面額五百萬元之支票，為何
    不向維持治安之員警舉發，反陳明要與告訴人協調債務？告訴人又何敢依約至台
    中市警察局第五分局內，就其犯罪行為與被告進行協調？凡此皆與常情乖違，況
    被告前向台灣台中地方法院檢察署告訴告訴人恐嚇取財部分，亦經該署檢察官於
    八十八年四月二十九日，以八十八年度偵字第七０二０號為不起訴處分（僅就被
    告與告訴人互控傷害部分提起公訴，由本院各判處有期徒刑三月確定），復據本
    院調閱該案卷查證無訛，益徵告訴人並無威逼被告簽發面額五百萬元支票情事。
    末查被告在新竹區中小企業銀行銅鑼分行之支票存款帳戶（帳號0000－00
    0000），自八十七年一月二十日起至八十八年三月十九日止，存款餘額超過
    十萬者僅有二次，即八十七年三月十七日之十萬六千八百七十二元（該日先存入
    十萬元，嗣又支出十萬元，故該日實際餘額為六千八百七十二元）及八十八年二
    月一日之十五萬一千一百六十六元（該日先存入十五萬元，嗣又支出十五萬元，
    故該日實際餘額為一千一百六十六元），有新竹國際商業銀行銅鑼分行九十年二
    月七日竹商銀銅鑼字第一三八號函附明細資料在卷足憑，顯見被告並無支付巨額
    價款能力，詎仍藉口購買而取得告訴人所有賽鴿一百二十四隻，且迭經二次協調
    ，依序降低價款為五百萬元及四百五十萬元，事後迄未付款，自有不法所有意圖
    ，所辯無非飾卸之詞，不足採信，其犯行已堪認定。
二、核被告所為，係犯刑法第三百三十九條第一項之詐欺取財罪。爰審酌被告犯罪動
    機、目的、手段、所生危害及其事後迄未賠償告訴人損害，態度非佳等一切情狀
    ，處以如主文所示之刑。
據上論斷，應依刑事訴訟法第二百九十九條第一項前段，刑法第三百三十九條第一項
，罰金罰鍰提高標準條例第一條前段，判決如主文。
中      華      民      國      九十      年      十二    月    二十    日
                                        法  官  鍾  堯  航
右正本證明與原本無異。
如不服本判決，應於送達後十日內向本院提出上訴狀（須附繕本），上訴於台灣高等
法院台中分院。
                                        書記官
中      華      民      國      九十      年      十二    月    二十    日
附錄本案論罪科刑法條全文
刑法第三百三十九條第一項：
意圖為自己或第三人不法之所有，以詐術使人將本人或第三人之物交付者，處五年以
下有期徒刑、拘役或科或併科一千元以下罰金。


司法院資訊處製作；財團法人民間司法改革基金會備份。
